【裁判字號】    89,重訴,100
【裁判日期】    891226
【裁判案由】    侵權行為損害賠償
【裁判全文】
臺灣高等法院民事判決  八十九年度重訴字第一○○號
      原      告    丁○○
      訴訟代理人    黃淑琳律師
                    江肇欽律師
      被      告    丙○○      住台北縣永和巿永和路二段四二五巷五三號三樓
      兼訴訟代理人  甲○○      住台北縣新店巿安康路二段二一四號
      被      告    乙○○○    住台北縣板橋巿文化路一段二八五巷二八號
      訴訟代理人    丙○○      住台北縣永和巿永和路二段四二五巷五三號三樓
右當事人間侵權行為損害賠償事件，本院判決如左︰
    主      文
被告丙○○、甲○○應連帶給付原告新臺幣貳佰壹拾壹萬零肆佰元，及自民國八十九
年十月十九日起，至清償日止，按年息百分之五計算之利息。
原告其餘之訴駁回。
訴訟費用由被告丙○○、甲○○連帶負擔二分之一，餘由原告負擔。
本判決第一項於原告以新臺幣柒拾萬元為被告丙○○、甲○○供擔保後，得假執行。
原告其餘假執行之聲請駁回。
    事      實
甲、原告方面：
一、聲明：
(一)、被告應連帶給付原告新台幣（下同）四百二十二萬四千三百三十七元，及自起
      訴狀繕本最後送達之翌日起至清償日止，按年息百分之五計算之利息。
(二)、訴訟費用由被告連帶負擔。
(二)、願供擔保，請准宣告假執行。
二、陳述：
(一)、本件原告起訴時以刺繡機遭被告不慎失火高溫悶燒後損壞，提出刺繡機原出售
      廠商修復估價單為據，預估修繕費用為四百七十八萬元，惟原告無力支付如此
      龐大之修繕費用，故委請田島刺繡機公司離職員工修繕，花費一百十一萬三千
      九百三十七元，茲以實際回復原狀費用為賠償依據，並依民事訴訟法第二百五
      十五條第一項第三款之規定，減縮聲明如訴之聲明第一項。
(二)、被告甲○○係水電工人，於民國八十八年六月十五日下午十五時許，在台北縣
      板橋市○○路○段二八五巷二弄三十五號一樓後方，受共同被告乙○○○及丙
      ○○僱傭配接水管而使用電焊機切割孔洞時，本應注意電焊機切割時產生之火
      星溫度極高，須避免鄰近物品遭引燃，隨時採取必要之注意措施，當時亦無不
      能注意之情形，詎竟疏未注意及此，率然進行工程切割鐵皮，而該工程所生之
      火花，引燃通風管壁之黏膠，使上址噴漆架內起火燃燒，並延竄燃毀建築物及
      其內刺繡機二台、模型、原料、成品、半成品、電器用品等物。被告甲○○所
      犯公共危險罪，業經台灣板橋地方法院、本院判處有期徒刑三月確定。
(三)、被告乙○○○明知其屋後方為防火巷道，且起火所在為屋主蔡大猷賃與原告從
      事刺繡代工業務，屋內置放繡線、紙襯等易燃物品，應注意電器、瓦斯等之使
      用，竟仍疏未將上情詳實轉知其承攬人，即率爾發包防火巷之增建工程與承包
      商即被告丙○○，而丙○○除自行僱工電焊鋼筋，並僱用被告甲○○從事水管
      配接工作，而於使用電焊機切割水管孔洞時，不慎引發失火，則被告三人於行
      為及定作、指示過程均有過失，依民法第一百八十四條第一項前段、第一百八
      十八條第一項本文及同法第一百八十九條之規定，其等應連帶負侵權行為損害
      賠償責任。
(四)、原告分別於八十五年七月間以二百六十六萬元及三百萬元金額向田島公司購入
      系爭二部刺繡機，使用未及三年，即遭被告不慎失火燒毀，原告支出一百十一
      萬三千九百三十七元修復後，因停工虧損及賠償金額龐大，無力繼續經營刺繡
      代工業務，即分別以一百萬元及八十一萬元金額，將系爭刺繡機出售與訴外人
      邱賴福及林星伯，考以機器設備在會計稅務上之折舊攤提年限六年計算，系爭
      刺繡機三年攤列折舊，每台約為一百五十萬元，至毀損時止，應尚有殘值一百
      五十萬元，二台為三百萬元，今姑不論原告尚耗資修復，僅以一百八十一萬元
      賤價售出，今僅請求修繕費用一百餘萬元，應屬合理；另廠房油漆整修及冷氣
      設備等更換花費二十五萬九千元、材料損失八十七萬九千四百元、賠償客戶半
      成品損失計七十四萬一千元、停工二月薪資、房租及水電等損失計二十三萬一
      千元、另營業損失超過一百萬元，合計四百二十二萬四千三百三十七元正，均
      係因被告等侵權行為所致，為此依民法第一百九十六條之規定訴請被告等連帶
      賠償損害。
三、證據：提出機器檢測損壞估價單、機器維修清單、契約書、應收票據明細表、和
    解書等文件為證。
乙、被告方面：
一、聲明：
(一)、原告之訴及假執行之聲請均駁回。
(二)、訴訟費用由原告負擔。
二、陳述：
(一)、丙○○、甲○○部分：
      當時被告甲○○係受僱於被告丙○○在高處電焊，電焊之火花自上方飛下，未
      達通風管上方，即已熄滅，不可能引起火災，刑事判決被告甲○○有罪，並不
      正確，原告不應要求被告丙○○、甲○○賠償。
(二)、乙○○○部分：
      被告乙○○○在屋後增建之系爭工程係由被告丙○○承攬，而被告甲○○則係
      受僱於被告丙○○，與被告乙○○○無關，被告乙○○○並未指示被告甲○○
      如何電焊，何以發生火災，被告乙○○○不知情，且原告請求之金額太高，被
      告乙○○○無法負擔。
丙、本院依職權調閱台灣板橋地方法院檢察署八十八年度他字第八二○號、八十八年
    度偵字第一八○○七號、二○四二六號、台灣板橋地方法院八十八年度易字第三
    七五二號及本院八十九年度上易字第一六二三號公共危險案卷宗。
    理      由
一、本件原告主張：被告乙○○○所有坐落台北縣板橋市○○路○段二八五巷二十八
    號房屋後方為防火巷，與伊向訴外人蔡大猶承租同巷二弄三十五號一樓之附連倉
    庫相鄰，明知伊於倉庫內放置繡線、紙襯等易燃物品，應注意電器、瓦斯等危險
    物品之使用，竟疏未注意將上情告知向其承包屋後增建工程之承包商即被告丙○
    ○，致被告丙○○所僱之水電工人甲○○於八十八年六月十五日下午十五時許，
    在被告乙○○○屋後緊臨伊倉庫後方之鐵架頂篷上使用電焊機在鐵皮上割孔，本
    應注意電焊時產生之火星溫度極高，須避免引燃鄰近物品，隨時採取必要之安全
    措施，且當時並無不能注意之情事，竟疏未注意防範，使電焊之火花引燃倉庫外
    露之通風管壁內所積存之噴膠而起火燃燒，並延燒伊放置倉庫內之刺繡機二台、
    模型、原料、成品、半成品及電器等物品，伊受有四百二十三萬四千三百三十七
    元之損害。而被告甲○○之刑事責任，經檢察官提起公訴後，已由本院依公共危
    險罪判處有期徒刑三月確定在案。被告乙○○○既將系爭屋後增建工程交由被告
    丙○○承攬，再由被告丙○○僱請被告甲○○施工，被告乙○○○、丙○○對於
    系爭工程之定作或指示顯有過失，依民法第一百八十四條第一項前段、第一百八
    十八條第一項前段及第一百八十九條但書之規定，應與被告甲○○負連帶損害賠
    償責任。爰提起本訴，求為命被告應連帶給付四百二十三萬四千三百三十七元及
    法定遲延利息之判決。
二、被告丙○○、甲○○則以：火災前曾下雨，地面潮濕，且當時甲○○係在高處電
    焊，電焊之火花自上方飛下，未達通風管上方，即已熄滅，不可能引起火災，刑
    事判決甲○○有罪，並不正確，不應要求伊等賠償等語置辯。被告乙○○○另以
    ：伊在屋後增建之系爭工程係由被告丙○○承攬，而被告甲○○則係受僱於被告
    丙○○，與伊無關，伊未指示被告甲○○如何電焊，何以發生火災，伊不知情，
    且原告請求之金額太高，伊亦無法負擔等語置辯。
三、查原告主張其向訴外人蔡大猶承租坐落台北縣板橋市○○路○段二八五巷二弄三
    十五號一樓充為電工廠之附連倉庫，於八十八年六月十五日下午十五時許發生
    火災，致其放置倉庫內之刺繡機二台、模型、原料、成品、半成品及電器等物品
    被燒燬等事實，有台北縣消防局火災證明書及現場照片可稽 (見台灣板橋地方法
    院檢察署八十八年度他字第八二○號卷第五頁及八十八年度偵字第一八○○七號
    卷第二○至二八頁) ，且為被告所不爭執，堪信原告此部分之主張為真正。惟被
    告均否認應負連帶損害賠償責任，並以前開情詞置辯。則本件應予審究者，厥為
    被告甲○○對於火災之發生應否負過失責任？被告乙○○○、丙○○對於被告甲
    ○○之過失行為，應否負連帶損害賠償責任？經查：
(一)、被告丙○○、甲○○雖辯稱火災前曾下雨，地面潮濕，火花自高處落下，不可
      能引起火災云云。惟查當天並非下大雨，僅係細雨而已，此觀現場照片之地面
      並未潮溼，足以證之 (見台灣板橋地方法院檢察署八十八年度偵字第一八○○
      七號卷第二○至二八頁) 。且使用電焊機焊割鐵皮會產生火星，乃事所常見，
      不因天候而有影響，被告甲○○施工處之鐵架頂篷與原告承租之系爭倉庫間僅
      有狹小間隙，而施工鐵皮之未完成半圓缺口與通風管間十分接近，亦有現場照
      片可憑  (見台灣板橋地方法院八十八年度易字第三七五二號卷外放照片)，顯
      然無法排除被告甲○○焊融鐵皮時所迸出火星引起本件火災之可能性，被告丙
      ○○、甲○○之此一辯解，自不足採。
(二)、又證人即台北縣消防局火災調查科隊員許智凱於本院刑事庭證稱：「失火現場
      是派我去勘查．．．，主要燃燒途徑有二個，一個是通風管，但噴漆架上有通
      風機也是起火路徑之一，上面的抽風機我們沒有上去確認，我們看的是下面的
      兩具小的抽風機，並沒有使用，抽風機的電源配線都沒有燒融狀況，所以並不
      是起火原因。．．．他們電焊的地方與起火地只隔著一道磚牆，不因為下雨而
      有影響。．．．通風管要抽出去的就是他們噴膠的氣體等物體，管壁及外面都
      會附一些微小粒子，雖然外面是完整的，但本身附著之噴膠粒子都有碳化的現
      象，可能順著路徑延燒進去」等語（見本院八十九年上易字第一六二三號卷第
      五三至五五頁) ，且台北縣消防局火災原因調查報告書亦認：「因電焊切割鐵
      皮時所產生之火花，引燃通風管管壁之黏膠，致二八五巷二弄三十五號之噴漆
      架內起火燃燒」，有該調查報告書可考 (見台灣板橋地方法院檢察署八十八年
      度偵字第一八○○七號卷第一一頁) 。被告甲○○係電焊工人，對於焊切融鐵
      皮所迸出火星，恆屬高溫，不會瞬間冷卻，當無不知之理，且其於原法院刑事
      庭陳稱：「施作前，我有仔細看我所承包的房子的鐵架下有無易燃物，木柴都
      是都放在屋內，至於案發之倉庫，裡面有什麼，我事先不知道．．．」等語（
      見台灣板橋地方法院八十八年度易字第三原審卷第六二頁），足見被告甲○○
      對其焊切鐵片所產生之火星係屬高溫，極易引燃施工週遭之下方物品，知之甚
      詳，則其疏未注意鄰屋狀況而無任何防範措施，致電焊時迸出之火花引起本件
      火災，自有過失甚明。被告丙○○、甲○○否認電焊迸出之火花引起火災云云
      ，即不足採。此外，被告甲○○之刑事責任，經檢察官起訴後，已由本院刑事
      庭依公共危險罪判處有期徒刑三月確定在案，有刑事判決在卷可稽 (見本院卷
      第頁) ，且經本院調閱台灣板橋地方法院檢察署八十八年度他字第八二○號、
      八十八年度偵字第一八○○七號、二○四二六號、台灣板橋地方法院八十八年
      度易字第三七五二號及本院八十九年度上易字第一六二三號公共危險案卷宗查
      明無訛，益見被告甲○○對於原告因本件火災所生之損害，應負侵權行為損害
      賠償責任。
(三)、再被告甲○○係受僱於被告丙○○，當其在現場電焊時，被告丙○○亦在現場
      一樓綁鋼筋，已據被告丙○○於本院刑事庭陳明在卷 (見本院八十九年上易字
      第一六二三號卷第五一、五二頁) 。則被告丙○○對於受僱人甲○○電焊時所
      迸出之火花可能引燃週遭之下方物品，當亦可知，則其疏未囑咐被告甲○○為
      必要之防範措施，致被告甲○○電焊時迸出之火花引起本件火災，自有監督不
      周情事，則其對於被告甲○○執行職務所生之損害，即應與之連帶負損害賠償
      責任，是以原告主張被告丙○○應與被告甲○○連帶負損害賠償責任，即屬有
      據。
(四)、至於被告乙○○○雖係業主，惟其僅係將屋後增建之系爭工程交由被告丙○○
      承攬而已，並未見其對於系爭工程應如何施工有所指示，且負責電焊之被告甲
      ○○係被告丙○○所僱用，與被告乙○○○並無僱傭關係，已如前述，原告主
      張被告甲○○係受僱於被告林劉牡，即有所誤。則被告丙○○如何要求被告甲
      ○○電焊，當非被告乙○○○所得知悉，是其對於電焊工人之選任及監督，即
      屬無從參與，對於電焊迸出之火花可能引燃週遭之下方物品，自是無從預見而
      加以防範，且原告對於被告乙○○○於系爭工程之定作或指示，究有如何之過
      失，亦未舉證以實其說，自不得因被告乙○○○係業主，即令其負責。是以原
      告主張被告乙○○○應與被告丙○○、甲○○連帶負損害賠償責任云云，即非
      可採。
四、次查原告主張其於八十五年七月間分別以二百六十六萬元及三百萬元之價額向田
    島縫紉機有限公司購入刺繡機二台，使用未及三年，即遭火災，支出一百十一萬
    三千九百三十七元修理費，另廠房油漆及冷氣設備更換，支出二十五萬九千元，
    倉庫內之材料損失八十七萬九千四百元，賠償客戶之半成品損失七十四萬一千元
    ，停工二月之薪資、房租及水電損二十三萬一千元，另營業損失一百萬元，合計
    因火災之損害為四百二十二萬四千三百三十七元等語，固據提出機器檢測損壞估
    價單、機器維修清單、契約書及應收票據明細表等文件為證。惟查原告之刺繡機
    二台於本件火災中僅受煙燻而已，並無燃燒現象，有前開台北縣消防局火災原因
    調查報告書所附現場照片可憑 (見台灣板橋地方法院檢察署八十八年度偵字第一
    八○○七號卷第二○、二一頁) ，是以原告提出之機器檢測損壞估價單及機器維
    修清單，即不足為刺繡機二台係本件火災受損之佐證，原告請求刺繡機二台之維
    修費用一百十一萬三千九百三十七元，即不足採。另原告係刺繡代工業者，其業
    績如何？亦未見原告舉證以實其說，是其請求停工之營業損失一百萬元，亦屬無
    據。至於廠房油漆及冷氣設備更換，乃火災後之必要善後措施，有現場照片可證
    (見台灣板橋地方法院檢察署八十八年度偵字第一八○○七號卷第二五)，而倉庫
    內堆放材料、半成品，已被燒燬，亦有現場照片及賠償客戶因半成品損失之和解
    書可憑 (見台灣板橋地方法院檢察署八十八年度偵字第一八○○七號卷第二二至
    二五頁及本院附民卷原證三、四、五) ，且工廠發生火災，勢必停工檢修，則停
    工期間之薪資、房租及水電等支出，乃不可避免之損失，是以原告請求廠房油漆
    及冷氣設備更換費用二十五萬九千元，材料損失八十七萬九千四百元，賠償客戶
    之半成品損失七十四萬一千元，停工二月之薪資、房租及水電損失二十三萬一千
    元，即屬正當，應由被告丙○○、甲○○連帶給付；逾此範圍之請求，即非正當
    。
五、綜上所述，原告請求被告丙○○、甲○○連帶給付二百十一萬零四百元，及自起
    訴狀繕本最後送達之翌日即八十九年十月十九日起至清償日止，按年息百分之五
    計算之利息，即有理由，應予准許。至於原告請求被告乙○○○應連帶給付，及
    逾前開金額之請求部分，均無理由，不應准許。又原告陳明願供擔保，聲請宣告
    假執行，核其勝訴部分，並無不合，爰酌定相當擔保金額宣告之，敗訴部分，則
    因訴之駁回而失所附麗，應併駁回其假執行之聲請。
據上論結，本件原告之訴，為一部有理由，一部無理由，依民事訴訟法第七十九條但
書、第八十五條第二項、第四百六十三條、第三百九十條第二項，判決如主文。
中      華      民      國    八十九    年     十二     月     二十六   日
                              民事第八庭
                                   審判長法  官  鄭  三  源
                                         法  官  郭  松  濤
                                         法  官  黃  豐  澤
右正本係照原本作成。
如不服本判決，應於收受送達後二十日內向本院提出上訴書狀，其未表明上訴理由者
，應於提出上訴後二十日內向本院補提理由書狀（均須按他造當事人之人數附繕本）
上訴時應提出委任律師或具有律師資格之人之委任狀；委任有律師資格者，另應附具
律師及格證書及釋明委任人與受任人有民事訴訟法第四百六十六條之一第一項但書或
第二項（詳附註）所定關係之釋明文書影本。
中      華      民      國    八十九    年     十二     月     三十     日
                                         書記官  廖  麗  蓮
附註：
民事訴訟法第四百六十六條之一（第一項、第二項）：
對於第二審判決上訴，上訴人應委任律師為訴訟代理人。但上訴人或其法定代理人具
有律師資格者，不在此限。
上訴人之配偶、三親等內之血親、二親等內之姻親，或上訴人為法人、中央或地方機
關時，其所屬專任人員具有律師資格並經法院認為適當者，亦得為第三審訴訟代理人
。


司法院資訊處製作；財團法人民間司法改革基金會備份。
